【裁判字號】    85,台上,2931
【裁判日期】    850618
【裁判案由】    偽造文書等罪
【裁判全文】
最高法院刑事判決                              八十五年度台上字第二九三一號
    上訴人  乙○○
            甲○○
右上訴人等因偽造文書等罪案件，不服台灣高等法院台中分院中華民國八十四年八月
十七日第二審判決（八十四年度上訴字第一一○六號，起訴案號：台灣台中地方法院
檢察署八十三年度偵字第一一四九八號），提起上訴，本院判決如左：
    主  文
原判決關於偽造私文書部分撤銷，發回台灣高等法院台中分院。
其他上訴駁回。
    理  由
發回更審部分：
本件原判決認定上訴人乙○○、甲○○夫婦因邱龍芳美欠其新台幣（下同）一百萬元
，所交付償還該債務之面額四十五萬元支票一紙，指定賈福新為受款人（該票係賈某
借予邱婦），惟未經賈某背書，上訴人等竟基於共同犯意，由甲○○委請不知情之刻
印者偽造賈福新印章，蓋於該支票背面，偽造賈某之背書，並於民國八十三年五月十
六日持向台中市第九信用合作社儲蓄部提出交換兌領，足生損害於邱婦及賈某等情，
因而撤銷第一審此部分不當之判決，仍處上訴人等偽造私文書罪刑，固非無見。
惟查原判決主文認乙○○「共同偽造私文書……」，事實欄則以「乙○○與甲○○為
提領該票款竟基於共同之犯意聯絡，……持以行使……」，理由欄亦謂「係犯刑法第
二百十六條、第二百十條行使偽造私文書罪」「被告二人就行使偽造私文書部分，有
犯意聯絡及行為分擔，均為共同正犯」，致主文與事實、理由矛盾，已有未合。況刑
法上之偽造文書罪，須以足生損害於公眾或他人為成立要件，卷查證人賈福新在偵查
中供證「我借邱龍芳美（支票）時忘了背書」（偵查卷第卅五頁背面），在原審亦證
稱借與邱龍芳美二張票，其中一張有指名（受款人），因伊不懂用票程序（所以未背
書）云云（原審卷第廿七頁反面），告訴人邱龍芳美在原審亦供稱「因我們不清楚開
票的程序，所以有一張票，須蓋章才可以兌現」（同卷第廿六頁背面），證人陳乃圓
（代書）在偵查中亦謂「我有告訴邱（龍芳美）要請賈福新去補背書」（偵查卷第卅
七頁背面）各等語，則告訴人原即係以該支票償還上訴人等之債務，賈福新亦有代償
意思，上訴人等之行為，是否足生損害於他人，非無研求餘地。況上訴人等在第一審
即為此辯解（第一審卷第四十二、四十三頁），原判決對之如何不足採為有利上訴人
之認定，未見明，理由亦有未備。以上或為上訴意旨所指摘，或為本院得依職權調
查之事項，此部分應認有發回更審之原因。
上訴駁回部分：
按刑事訴訟法第三百七十六條所列各罪之案件，經第二審判決者，不得上訴於第三審
法院，法有明文。本件上訴人甲○○因毀損文書案件，原審係依刑法第三百五十二條
論處罪刑，核屬刑事訴訟法第三百七十六條第一款之案件。依首開說明，既經第二審
判決，自不得上訴於第三審法院，此部分上訴為法所不許，應予駁回。
據上論結，應依刑事訴訟法第三百九十五條前段、第三百九十七條、第四百零一條，
判決如主文。
中      華      民      國    八十五    年      六      月     十八     日
                              最高法院刑事第九庭
                                  審判長法官  謝  家  鶴
                                        法官  羅  一  宇
                                        法官  吳  昭  瑩
                                        法官  花  滿  堂
                                        法官  陳  世  淙
       右正本證明與原本無異
                                              書  記  官
中      華      民      國    八十五    年      六      月    二十四    日


司法院資訊處製作；財團法人民間司法改革基金會備份。
